【裁判字號】    97,簡抗,16
【裁判日期】    970527
【裁判案由】    返還房屋等
【裁判全文】
臺灣臺北地方法院民事裁定              97年度簡抗字第16號
抗  告  人  宜陸開發股份有限公司
法定代理人  乙○○
相  對  人  亞爵國際育樂股份有限公司
法定代理人  甲○○
                        號4樓.
上列抗告人因與相對人間請求返還房屋等事件，抗告人對於民國
九十七年一月二十八日本院台北簡易庭所為之裁定提起抗告，本
院裁定如下：
    主  文
原裁定關於核定抗告人訴訟標的價額部分廢棄。
上開廢棄部分，抗告人之訴訟標的價額核定為新台幣陸仟零壹拾
萬伍仟陸佰肆拾陸元。
抗告費用新台幣壹仟元由相對人負擔。
    理  由
一、抗告意旨略以：相對人以兩造間之租約業已終止，請求抗告
    人遷讓房屋，及租約終止後至返還房屋止相當租金之不當得
    利；原裁定諭知應以系爭房屋市值計算，且房屋存在不能與
    土地分離，而認應以房地市值為計算訴訟標的基準，經原審
    裁定以土地法第97條規定，訴訟標的價額核定為新台幣（下
    同）318,000,00 0元，而命補繳2,233,764 元之裁判費用；
    但本件抗告人並非房屋及基地所有權人，請求遷讓房屋係基
    於兩造之租賃契約終止，抗告人就訴訟標的法律關係所得受
    利益僅為房屋之部分，故應以房屋價額計算，且原裁定也未
    說明依何理由裁定如此高之訴訟標的價額，因而不服提起抗
    告等語。
二、經查：
  (1)民事訴訟法第77條之一第1、2項「訴訟標的之價額，由法院
    核定」、「核定訴訟標的之價額，以起訴時之交易價額為準
    ；無交易價額者，以原告就訴訟標的所有之利益為準」，又
    按出租人請求返還租賃房屋，或房屋所有人對無權占有人請
    求遷讓交還房屋，依民事訴訟費用法第4 條第2 項規定，應
    以該房屋起訴時之交易價額為準，核定其訴訟標的之價額（
    最高法院32年抗字第765 號判例參照）。本件為租約終止後
    返還房屋之訴訟，並無交易價額，應以相對人就訴訟標的所
    有之利益為準，即為房屋之價值為準，抗告人主張原裁定應
    僅就房屋部分核定價額，不應加計基地等語，應屬可採。
  (2)本院審酌相對人提出之系爭房屋課稅現值（36,969, 200 元
    ），似低於市價，經向台北市政府地政處函查，該處地價調
    查以重建標準單價上下限平均價額每平方公尺為25,400元，
    另依「台北市地價調查用建築改良物耐用年數及每年折舊率
    表」所列每年折舊率1.5 ％減除折舊後，計算系爭建築改良
    物每平方公尺之現值為23,114元，此有台北市政府地政處97
    年5 月21日北市地二字第09731201700 號函在卷可參。而本
    件地下一樓面積為2600.4平方公尺，估計現值為60,105,646
    元，應以該現值為本案「返還房屋」訴訟標的價額之核定；
    另租約終止後仍繼續使用房屋，就原承租人而言為使用房屋
    之不當得利，就原出租人而言是房屋無由使用之損失，本質
    上為損害賠償之訴，依據民事訴訟法第77條之2 第2 項「以
    一訴附帶請求其孳息、損害賠償、違約金或費用者，不併算
    其價額」，故就「不當得利」部分不併算其價額，所以本案
    訴訟標的之總價額核定為60,105,646元。
  (3)依民事訴訟法第77條之13之規定，本件訴訟標的價額為新台
    幣60,105,646元，應徵第一審裁判費新台幣540,968元，業
    據抗告人繳納337,336元，抗告人應另補費203,632元；則原
    審核定訴訟標的價額及命抗告人繳納之費用容有未洽，抗告
    人提起抗告為有理由，原裁定應予廢棄，爰變更如主文第2
    項所示，並由原法院應命抗告人補繳第一審裁判費。
三、依民事訴訟法第436條之2第2項、第492條、第95條、第78條
    ，裁定如主文。
中    華    民    國    97    年    5     月    27    日
                  民事第五庭  審判長 法  官   薛中興
                                     法  官   陶亞琴
                                     法  官   薛中興
以上正本係照原本作成
如不服本裁定關於核定訴訟標的價額部分，應於送達後10日內向
本院提出抗告狀，並繳納抗告費新臺幣1,000元；關於命補繳裁
判費部分，不得抗告。
中    華    民    國    97    年    5     月    27    日
                                     書記官   許博為


司法院資訊處製作；財團法人民間司法改革基金會備份。
